臺灣高等法院高雄分院刑事判決　　　　 96年度上訴字第490號
上　訴　人　臺灣高雄地方法院檢察署檢察官
上　訴　人
即　被　告　甲○○
　　　　　　　　　　　(
指定辯護人　王叡齡律師
上列上訴人因被告違反毒品危害防制條例案件，不服臺灣高雄地
方法院95年度訴字第2313號中華民國96年2 月14日第一審判決（
起訴案號：臺灣高雄地方法院檢察署95年度偵字第10012 、1288
3 、13170 號），提起上訴，本院判決如下：
     主  文
原判決撤銷。
甲○○販賣第二級毒品，處有期徒刑柒年貳月。扣案之電子磅秤
壹台、分裝吸管貳支及夾鏈袋肆包均沒收；未扣案之販賣毒品所
得新臺幣貳仟元沒收，如全部或一部不能沒收時，以其財產抵償
之。未扣案之門號0000000000號（不含SIM 卡）行動
電話壹支沒收，如全部或一部不能沒收時，追徵其價額。
    事  實
一、甲○○（綽號「嘟嘟」）明知安非他命業經公告列為毒品危
    害防制條例所管制之第二級毒品，竟因其於民國95年2 月間
    染上施用安非他命之惡習，並得知販賣安非他命利潤很好，
    遂萌生販賣第二級毒品安非他命以牟利之犯意，並以其門號
    0000000000號行動電話作為販毒之聯絡工具，俟鄭國榜於95
    年2 月中旬，以其門號0000000000號行動電話與上開甲○○
    之行動電話聯絡，向甲○○購買第二級毒品安非他命1 小包
    ，價金新臺幣 (下同)2,000 元 ，甲○○將安非他命攜至高
    雄縣鳳山市○○路上某超商前，交予鄭國榜而完成交易。嗣
    於95年3 月31日下午6 時15分許，在高雄縣鳳山市○○○路
    380 巷63號友誼別館203 室為警查獲甲○○，並扣得其所有
    供販賣第二級毒品安非他命所用之電子磅秤1 台、分裝吸管
    2 支及夾鏈袋4 包。
二、案經高雄市政府警察局苓雅分局報請臺灣高雄地方法院檢察
    署檢察官偵查起訴。
    理  由
一、證據能力部分
  (一)被告甲○○於原審曾辯稱：我在警詢中有遭強暴脅迫，自白
    不具任意性云云。惟被告並未具體指明係如何遭強暴脅迫及
    受何人強暴脅迫，而原審法院二次勘驗被告之警詢錄音帶結
    果：被告陳述並無意識不清或答非所問之情形，員警亦無施
    強暴脅迫等情，有勘驗筆錄2 份可稽（見原審卷第58至60、
    76、77頁）。而原審辯護人嗣後於95年9 月7 日亦具狀表示
    ：被告原主張有遭強暴脅迫之非任意性，惟日前2 次聆聽錄
    音帶均無上開情形等語（見原審卷第86頁），且被告及辯護
    人亦均表示無再勘驗錄音帶之必要（見原審卷第83頁）。再
    者，被告於警詢結束前經警詢問其上開所述是否實在，被告
    仍答稱：「完全實在」，並隨即於筆錄上簽名，亦有被告警
    詢筆錄1 份在卷可稽（見警卷第1 至5 頁）。是被告上開所
    辯，自不足採信。從而，被告警詢中之自白，既非出於強暴
    、脅迫、利誘、詐欺、疲勞訊問、違法羈押或其他不正之方
    法，自具有證據能力。
  (二)按有事實足認被告或犯罪嫌疑人有最輕本刑為3 年以上有期
    徒刑之罪嫌，並危害國家安全或社會秩序情節重大，而有相
    當理由可信其通訊內容與本案有關，且不能或難以其他方法
    蒐集或調查證據者，得發通訊監察書，前項通訊監察書，偵
    查中由檢察官依司法警察機關聲請或依職權核發，審判中由
    法官依職權核發，通訊保障及監察法第5 條第1 項第1 款、
    第2 項定有明文。本件被告涉犯販賣第二級毒品罪嫌，危害
    社會秩序情節重大，並有相當理由可信其通訊內容與本案有
    關，難以其他方法蒐集或調查證據，經高雄市政府警察局苓
    雅分局向臺灣高雄地方法院檢察署檢察官聲請核發通訊監察
    書，由臺灣高雄地方法院檢察署檢察官於95年2 月23日核發
    雄檢博收監字第000474號通訊監察書辦理，此有通訊監察書
    （含電話附表）及監聽譯文各1 份附卷可稽（見警一卷第12
    至27頁）。該監聽譯文，係經司法警察合法監聽後依監聽錄
    音帶內容逐句譯成文字，辯護人並未指明上開譯文有何與錄
    音帶內容不符之處，該監聽譯文自得為證據。從而，辯護人
    主張上開監聽譯文無證據能力云云，尚非可採。
二、訊據被告固坦承扣案之夾鏈袋、電子磅秤、分裝吸管等物為
    其所有，惟矢口否認有何販賣第二級毒品犯行。辯稱：我不
    認識鄭國榜，也沒有販賣毒品予鄭國榜，扣案之電子磅秤是
    我自己施用毒品時分裝秤重所用云云。經查：
  (一)被告販賣第二級毒品安非他命之事實，業據其於警詢中坦承
    ：警方於高雄縣鳳山市○○○路380 巷63號「友誼別館203
    號房」執行搜索時我在場，扣案物是我所有，扣案之夾鏈袋
    4 包（內含數小包）、電子磅秤是農曆過年後（95年2 月份
    ）綽號「小白」之男子在我所住旅館教我如何秤重、分裝毒
    品後販賣，我有販賣毒品，都是販售安非他命，是從95年2
    月份開始吸食毒品安非他命，之後柴燕龍就跟我說賣毒品利
    潤很好，所以我在95年2 月份開始販賣毒品至今等語甚詳（
    見警卷第1 至5 頁），並經證人鄭國榜於原審結證稱：95年
    2 、3 月間某日打電話過去要找阿傑 (指孫良傑)， 由一個
    女生接聽，我就跟她說要拿安非他命2,000 元，對方問我在
    哪裡，後來被告就到高雄縣鳳山市○○路上1 間超商拿安非
    他命給我，我確定被告只有拿1 次毒品給我，該次購買金額
    為2,000 元等語明確（見原審卷第191 至202 頁）。
  (二)又0000000000、0000000000號行動電話號碼分別為被告、證
    人鄭國榜所申辦使用，有遠傳電信股份有限公司、和信電訊
    股份有限公司用戶資料各1 份在卷可稽（見偵二卷第14、15
    、18、19頁），而被告上開0000000000號行動電話與證人鄭
    國榜所持用之0000000000號行動電話，於95年2 月10日、14
    日、15日有9 通「互相撥打」之通話紀錄，亦有0000000000
    通聯查詢紀錄在卷可稽（見0000000000通聯(二)卷）。另孫良
    傑於95年2 月8 日起至95年4 月6 日止在高雄看守所附設勒
    戒處所觀察、勒戒，有臺灣高等法院在監在押全國紀錄表1
    份在卷可稽（見原審卷第65頁），孫良傑既已於95年2 月8
    日以後，進入勒戒處所觀察、勒戒，自堪認上開通聯紀錄所
    顯示之通話，並非孫良傑所接聽及撥打，應係由被告所撥打
    及接聽，可見證人鄭國榜上開證詞應可採信，證人鄭國榜確
    有於95年2 月中旬以行動電話與被告聯絡交易安非他命，應
    屬真實。
  (三)再者，被告於95年3 月31日，在高雄縣鳳山市○○○路380
    巷63號「友誼別館203 室」為警查獲時，經警扣得被告所有
    電子磅秤1 台、夾鏈袋4 包、分裝吸管2 支等物，有搜索票
    、搜索扣押筆錄、扣押物品目錄表各1 份在卷可稽（見警一
    卷第6 至9 頁）。而上開物品均係販毒者所必備之物，被告
    於警詢中亦坦承扣案之電子磅秤及夾鏈袋係供秤重、分裝安
    非他命販賣之用等語甚明。被告嗣後翻異，否認販賣安非他
    命，所辯前揭情詞，核係卸責之詞，不足採信。
  (四)按安非他命海洛因量少價昂，販賣安非他命者有高利可圖，
    但政府查緝毒品不遺餘力，販毒者須承擔被查緝及重刑之風
    險，此為公眾週知之事實。衡諸常理，被告販賣毒品安非他
    命予鄭國榜應係有利可圖。再被告與鄭國榜並非至親好友，
    而非法販賣安非他命之法定刑甚重，被告殊無甘冒重刑而以
    其取得安非他命之原價或虧本轉售予鄭國榜之可能，因此，
    被告非法販賣安非他命予鄭國榜，衡情應有賺取差價。被告
    有營利之意圖，殆無疑義。
  (五)綜上所述，被告販賣第二級毒品安非他命之事證明確，犯行
    洵堪認定，
三、被告行為時毒品危害防制條例第4 條第2 項雖未修正，惟刑
    法業於94年2 月2 日修正公布，並於95年7 月1 日施行，其
    中關於罰金刑部分，依修正前刑法第33條第5 款規定：「主
    刑之種類如下：五、罰金：1 元以上。」，則毒品危害防制
    條例第4 條第2 項規定之罰金刑最低得科新臺幣3 元，最高
    得科新臺幣7,000,000 元。而依修正後刑法第33條第5 款修
    正為「主刑之種類如下：五、罰金：新臺幣1,000 元以上，
    以百元計算之。」之規定，上開條文規定之罰金刑最低得科
    新臺幣1,000 元以上，最高得科新臺幣7,000,000 元，比較
    新舊法結果，應以被告行為時之刑法第33條所定罰金之最低
    額較有利於被告。
四、核被告所為，係犯毒品危害防制條例第4 條第2 項之販賣第
    二級毒品罪。被告持有第二級毒品之低度行為，為販賣毒品
    之高度行為所吸收，不另論罪。
五、被告犯罪事證明確，原審予以論罪科刑，固非無見。惟查：
    門號0000000000號行動電話係被告所有供販賣第二級毒品安
    非他命所用之物，原判決事實欄未予認定，亦未於主文欄諭
    知沒收該行動電話並追徵其價額，及說明其理由、根據，自
    有未合。被告上訴意旨否認犯罪，檢察官上訴意旨指摘原判
    決量刑過輕，雖均無理由，惟原判決暨有前開可議之處，自
    應由本院撤銷改判。爰審酌販賣安非他命供他人施用並藉以
    牟利，殘害他人身心健康，犯後於法院審理時否認犯行，未
    見悔改，態度不佳，惟念其販賣第二級毒品僅1 次，數量及
    價金均甚微，犯罪情節尚輕，惡性非重大等一切情狀，量處
    如主文第2 項所示之刑，以示懲儆。扣案之電子磅秤1 台、
    分裝毒品吸管2 支、夾鏈袋4 包，均為被告所有，業據被告
    供承，且為被告供犯販賣第二級毒品罪所用之物，爰依毒品
    危害條例第19條第1 項規定宣告沒收。被告販賣第二級毒品
    所得2,000 元，雖未扣案，仍應依毒品危害防制條例第19條
    第1 項之規定併予宣告沒收，並諭知如全部或一部不能沒收
    時，以其財產抵償之。另被告供販賣毒品所用之門號000000
    0000號行動電話，為被告所有，有上開遠傳電信公司用戶資
    料可佐，該行動電話1 支 (不含SIM 卡），雖未扣案，亦應
    依毒品危害防制條例第19條第1 項規定宣告沒收，並諭知如
    全部或一部不能沒收時，追徵其價額。至行動電話門號SIM
    卡係使用者向電信業者申請租用而僅取得其使用權，並非申
    請使用者所有（最高法院92年度台上字第6836號判決意旨參
    照），故上開行動電話門號之SIM 卡1 張不予沒收。至扣案
    之玻璃吸食器、塑膠吸食管、自製吸食毒品用罐、行動電話
    ，並非被告供販賣第二級毒品所用之物，不另為沒收之諭知
    。
六、公訴意旨另以：被告與綽號「阿傑」之孫良傑（另由檢察官
    偵辦）共同基於意圖營利之犯意聯絡，(一)自95年1 月起至3
    月止，連續在高雄縣、市等處，將第二級毒品安非他命販賣
    予綽號「小杰」、「小方」、「阿賢」、「俊宏」之人；(二)
    並於95年1 月至3 月間，以每次新臺幣1 千至3 千元之價格
    將安非他命販賣給鄭國榜6 次（起訴7 次，然其中1 次經本
    院認為被告成立犯罪已如上述，於扣除後另有6 次）。因認
    被告上開部分亦涉犯毒品危害防制條例第4 條第2 項販賣第
    二級毒品罪嫌云云。訊據被告堅決否認此部分犯行，辯稱：
    我沒有賣毒品給綽號「小杰」、「小方」、「阿賢」、「俊
    宏」及鄭國榜等語。經查：
  (一)被告於警詢中雖曾自白：我從95年2 月開始販賣安非他命，
    向我購買的有「小杰」 (使用電話0000000000，每1 至2 天
    購買1 次，每次1,000 元)、 「小方」 (使用電話00000000
    0 ，每天購買1 次，每次500 元)、 「阿賢」 (使用電話00
    00000000，每3 至4 天購買1 次，每次購買3 至5 包)、「
    俊宏」 (使用電話已忘記，每天購買1 至2 次，每次1,000
    至2,000 元)等 語，惟被告於偵審中翻異，否認有販賣安非
    他命犯行，而被告前開於警詢中之自白並無其他佐證，其所
    稱「小杰」、「小方」、「阿賢」、「俊宏」等人真實姓名
    年籍為何，亦未見公訴人舉證。
  (二)扣案之電子磅秤及夾鏈袋等物，僅能證明被告有販賣安非他
    命犯行，不能證明被告確有販賣安非他命予綽號「小杰」、
    「小方」、「阿賢」、「俊宏」等人。至通聯紀錄及000000
    0000行動電話通訊監聽譯文 (見警卷第15至27頁)僅 能證明
    被告使用之門號0000000000行動電話自95年3 月6 日起至同
    年月15日止曾與門號0000000000、0000000000號行動電話有
    通話紀錄；而行動電話用戶資料 (見偵查卷B1第12、14、16
    頁)則 證明門號0000000000、0000000000、000000000 行動
    電話使用者個人年籍資料；均不足以證明被告確有販賣安非
    他命予「小杰」等人。
  (三)門號0000000000行動電話通訊監察譯文中所示，被告與門號
    0000000000、0000000000及其他門號行動電話之通話內容中
    ，雖有「我想再拿個半張」、「你說35嗎」、「嗯，半半」
    、「你幫我準備一下半張半的」、「我有跟我們老闆講好了
    ，像說軟的」、「硬的沒有的話再跟我說，價錢再算，軟的
    也是」等類似毒品交易之暗語，然該數則通話內容就毒品交
    易之對象、毒品種類、數量、價格、交易時間及地點等細節
    ，均不明確，仍難遽予認定被告與通話對象確已達成買賣毒
    品之合意並業已進行販賣毒品之行為。此外，公訴人並無提
    出其他證據證明被告前開警詢中之自白確係真實，殊難以被
    告警詢之自白為唯一證據，遽認被告確有販賣安非他命予「
    小杰」、「小方」、「阿賢」、「俊宏」等人。
  (四)證人鄭國榜於本案之前，多次向孫良傑 (綽號「阿傑」)購
    買安非他命，鄭國榜係撥打門號0000000000、0000000000行
    動電話與孫良傑聯絡，大部分由孫良傑本人接聽，有時接電
    話者係一名女子，孫良傑交付安非他命予鄭國榜時，被告曾
    2 次在場，其中一次被告與鄭國榜同在車上等情，雖據證人
    鄭國榜於原審證述甚明。惟縱令鄭國榜撥打行動電話向孫良
    傑購買安非他命時，曾由被告接聽電話，且被告於孫良傑交
    付安非他命予鄭國榜時曾同在現場等情，確屬真實，亦不能
    遽予推論被告有與孫良傑共同販賣安非他命予鄭國榜。公訴
    人並未舉證證明被告與孫良傑間，就上開孫良傑販賣安非他
    命予鄭國榜之行為有犯意聯絡及行為分擔，殊難以上開不明
    確之事實認定被告有與孫良傑共同販賣第二級毒品安非他命
    之犯行。
  (四)綜上所述，公訴意旨所指之販賣第二級毒品犯行，檢察官之
    舉證尚未達通常一般之人均不致有所懷疑，而得確信其為真
    實之程度，亦無從使法院形成被告此部分有罪心證之確信，
    被告此部分之犯罪尚屬不能證明，本應為無罪之諭知，惟公
    訴人就此部分與前開論罪科刑部分，以連續犯之裁判上一罪
    關係起訴，故不另為無罪之諭知，附此敘明。
據上論斷，應依刑事訴訟法第369 條第1 項前段、第364 條、第
299 條第1 前段，毒品危害防制條例第4 條第2 項、第19條第1
項，刑法第11條、第2 條第1 項前段，判決如主文。
本案經檢察官方娜蓉到庭執行職務。
中　　華　　民　　國　　96　　年　　5 　　月　　4 　　日
                  刑事第三庭    審判長法  官  謝宏宗
                                      法  官  黃仁松
                                      法  官  范惠瑩
以上正本證明與原本無異。
如不服本判決應於收受本判決後10日內向本院提出上訴書狀，其
未敘述上訴理由者，並得於提起上訴後10日內向本院補提理由書
狀（均須按他造當事人之人數附繕本）「切勿逕送上級法院」。
中　　華　　民　　國　　96　　年　　5 　　月　　4 　　日
                                      書記官  吳華榮
附錄本判決論罪科刑法條：
毒品危害防制條例第4 條
製造、運輸、販賣第一級毒品者，處死刑或無期徒刑；處無期徒
刑者，得併科新臺幣1,000 萬元以下罰金。
製造、運輸、販賣第二級毒品者，處無期徒刑或7 年以上有期徒
刑，得併科新臺幣7 百萬元以下罰金。
製造、運輸、販賣第三級毒品者，處5 年以上有期徒刑，得併科
新臺幣500 萬元以下罰金。
製造、運輸、販賣第四級毒品者，處3 年以上10年以下有期徒刑
，得併科新臺幣300萬元以下罰金。
製造、運輸、販賣專供製造或施用毒品之器具者，處1 年以上7
年以下有期徒刑，得併科新臺幣1 百萬元以下罰金。
